【裁判字號】    89,易,1863
【裁判日期】    890831
【裁判案由】    傷害
【裁判全文】
臺灣臺中地方法院刑事判決                        八十九年度易字第一八六三號
    公  訴  人  臺灣臺中地方法院檢察署檢察官
    被      告  戊○○
    選任辯護人  林萬生
右列被告因傷害案件，經檢察官提起公訴（八十九年度偵字第四三九一號），本院判
決如左：
    主  文
戊○○共同傷害人之身體，處有期徒刑伍月，如易科罰金，以佰元折算壹日。
    事  實
一、戊○○於民國八十八年間擔任聯群電機有限公司（下稱聯群公司）派駐臺中區郵
    件處理中心之工地水電主任，其於八十八年七月二日中午十時五十分許，在臺中
    市○○路與惠中路口之臺中區郵件處理中心工地六樓，因質疑在該處從事天花板
    輕鋼架工作之己○○、丙○○私用聯群公司水電工程之部分電源，而與己○○、
    丙○○發生口角，戊○○隨後即下樓離去。詎戊○○因而心生不滿，竟基於共同
    傷害之犯意聯絡，於同日十一時四、五十分許，夥同姓名年籍不詳之成年男子七
    、八名（起訴書誤載為外籍勞工數名），進入該處六樓工地，由戊○○在場指揮
    ，該數名成年男子先看見丙○○，即持木棍先毆打丙○○，致其受有左側手腕挫
    傷、下背挫傷及擦傷等傷害。戊○○後又告知該數名成年男子稱此與丙○○無關
    ，該數名男子乃停止毆打丙○○，其中一名男子即持木棍丟擲己○○，其餘數名
    男子再共同毆打己○○，致己○○受有頭部外傷、頭皮撕裂傷等傷害。
二、案經己○○、丙○○訴由臺中市警察局第四分局報請臺灣臺中地方法院檢察署檢
    察官偵查起訴。
    理  由
一、訊據被告戊○○矢口否認有任何傷害告訴人己○○、丙○○之犯行犯行，辯稱：
    當時伊是聯群公司派駐該郵件處理中心工地的水電主任，那天外勞跟伊報告有人
    在工地偷用電，八十八年七月二日上午十點多將近十一點時，伊從工地二樓開始
    巡視，只有伊一個人去巡視，到工地六樓時發現承包天花板的營造小包己○○、
    丙○○在使用伊公司的電，伊就過去將插頭拔掉，己○○就很兇的跑過來，右手
    拿一把剪鋁鐵的剪刀，左手抓住伊之衣服，並搥伊之胸口，伊就把他撥開，下樓
    跑去找監造主任陳乃銘，但沒有找到他，當時時間約十一時四十多分，伊就回到
    位於大里市之聯群公司向老闆乙○○報告此事，下午二時二、三十分再回到工地
    ，碰到陳乃銘再跟他報告此事云云。惟查：
（一）告訴人己○○於警訊時陳稱：「我於八十八年七月二日十一時五十分在臺中市
      南屯區○○路與惠中路口之中區郵件處理中心之工地內，遭戊○○夥同其他七
      人將我打傷。」、「我當時在該郵件處理中心工地從事輕鋼架工作，而戊○○
      是該工地水電工程承包商主任，我因誤用他們水電工程之電源與他發生口角，
      而事後約三十分鐘，他就帶了七個人至該工地六樓找我要打我，而在混亂中，
      我就被木棍打傷頭部。」等語（均見偵查卷第十二頁），告訴人丙○○亦陳稱
      ：「因當時我與同事己○○在該郵件處理中心工地六樓工作，約十一時五十分
      許戊○○帶了七名少年上來見到我二人就打，後來戊○○就向其帶來之七人說
      我沒關係，就叫他們停止打我，而打我同事己○○。」等語（見偵查卷第十一
      頁）。其二人之陳述內容互核一致，當可採信。又告訴人丙○○於八十九年四
      月二十日偵查時亦述稱：當天因用電問題，被告上來六樓，發生口角，但雙方
      沒有動手，被告就下樓叫了六、七名人，不是外勞，手持刀棍，上來就開始打
      等語。告訴人己○○於八十九年七月十一日本院審理陳稱：「我們是從事天花
      板輕鋼架工作，我們不知道水電要各自接用的事情，當天中午將近十一點的時
      候，我們的電源突然被拔掉，我就過去看，看到是被告拔掉電源，我們二人態
      度不好，有發生口角，但我沒有拿剪刀嚇他，也沒有槌他胸口的事情，我們吵
      完後，被告就下樓，約十一點五十分被告帶了七、八位外面的人進來，他們有
      帶木棍及一把刀，看到丙○○在外面，就先毆打丙○○，後來戊○○說不是他
      ，其他人就進來打我，有人用木棍丟到我的頭，其他人就用拳頭打我，持刀該
      人只有作勢要砍我的樣子，因為看到我滿臉的血，所以就沒有砍我。」等語。
      告訴人丙○○於同日亦陳稱：「當天我同事己○○與被告發生口角，被告下樓
      ，十一點四十幾分帶了七、八位本地的青年進來，不是外勞，他們一進來，其
      中兩三個人就用木棍打我，戊○○說不是我，他們再過去打己○○，我有看到
      有一個人用木棍丟到己○○的頭，造成他滿臉是血。」等語，告訴人二人於本
      院之陳述內容較為詳盡，與其在警訊、偵查時指述情節大致相符，其前後陳述
      亦無矛盾齟齬之處，其二人於警訊、偵查時偶有語意不明之處，此或因陳述內
      容較為簡略，或因筆錄記載較為簡略所致，但其指述之事實，經本院查明時後
      認應屬一致，辯護人指稱告訴人二人之陳述前後矛盾云云，尚有誤會。
（二）告訴人二人受有如事實所載之傷害等情，有有林新醫院之診斷證明書二紙附於
      偵查卷可稽。被告因與告訴人發生口角，且告訴人有多次擅自使用工地水電之
      行為，因而心生不滿，而外出夥同數名男子至工地教訓告訴人，且發生口角至
      傷害行為發生止，其間時間約有一小時，亦足以讓告訴人外出尋找友人幫忙，
      是告訴人所述，對被告傷害行為之動機及事情發生之經過，均屬合於經驗法則
      ，當可採信。
（三）證人丁○○於八十九年七月二十五日本院審理時到庭結證稱：「（八十八年七
      月二日之情形？）我本來是在臺中區郵件處理中心工作，負責輕鋼架的工作，
      七月二日當天臨時到逢甲大學禮堂工作，十一點五十分左右，己○○打電話給
      我，說他被七、八個人毆打，十二點二十分左右，我直接到林新醫院去看己○○，一點多時再與丙○○回到郵政處理中心工地，碰到工地甲○○主任，我們
      跟他說此事，他就報警。己○○在電話裡說水電的叫七、八個人打他，後來在
      警察局才知道水電的是指戊○○。」、「我應該是十二點二十分左右到醫院，
      醫院距離工地只有一分鐘的車程，應該是十二點四十分左右到工地與甲○○主
      任碰面。」等語。同日證人甲○○亦證稱：「七月二日當天中午十二點十幾分
      ，我吃完飯在一樓休息，聽到有人走動的聲音，我往外看，看到丁○○與其他
      師傅過來，我過去問他，他就說他有一個師傅跟人家發生摩擦，被人家打，送
      醫院急救，他有說是水電打的，我就馬上報警。後來在警察局，警察調出口卡
      ，被害人就指認是戊○○指使打的。」等語。證人二人所證述之碰面時間雖有
      出入，此應係距事實發生日已一年有餘，記憶衰退所致，但其二人確有碰面，
      且被告二人確有遭人毆打，並由證人甲○○報警之事實，則屬一致，其二人證
      詞與告訴人之指述亦無矛盾之處，亦足佐證告訴人二人之指述，並非虛詞。
（四）證人乙○○於八十九年八月二十二日本院審理時雖證稱：「我是聯群電機有限
      公司的負責人，八十八年七月間被告是我們公司派駐臺中郵局工地的水電主任
      ，我們工地被偷使用電好幾次，當天十一點多，快中午的時候，被告回來公司
      要討論工程圖面變更的事情，才跟我說工地有人竊電，發生爭吵的事，但沒跟
      我說有打架的事，到下午下班，師傅回來才說有打架的事情，後來警察找被告
      去時，是我陪被告去派出所的。」云云。惟被告確有毆打告訴人二人之行為，
      有如前述，而證人乙○○為被告之僱主，亦為民事上應負損害賠償責任之人，
      其有利害關係，因而為迴護被告之說詞，是其上開證詞難以採信。
    綜上所述，被告所辯，顯係事後卸責之詞，要難採信，事證明確，其傷害犯行，
    洵堪認定。
二、按教唆犯係指僅有教唆行為者而言，如於實施犯罪行為之際，當場有所指揮，且
    就其犯罪實施之方法，以及實施之順序，有所計劃，以促成犯罪之實現者，則其
    擔任計劃行為之人，與加工於犯罪之實施初無異致，即應認為共同正犯，而不能
    以教唆犯論，此有最高法院四十五年台上字第四七三號判例可資參照。被告雖未
    親自參與毆打，惟其在現場有所指揮，且就犯罪實施之對象、順序有所計畫，尚
    難以教唆犯論，而應論以共同正犯。核被告所為，係犯刑法第二百七十七條第一
    項之普傷害罪。其與該不詳年籍之數名成年人有犯意之聯絡及行為之分擔，為共
    同正犯。又被告以一傷害行為同時毆打告訴人二人，侵害二個身體法益，為想像
    競合犯，應依刑法第五十五條前段之規定，從一重處斷。爰審酌被告偶因細故，
    即對告訴人二人以暴力相向，告訴人二人因此所受之傷害程度非輕，惟念及被告
    係因告訴人未經聯群公司同意，擅自使用工地電力，經勸止而發生口角，因而氣
    憤始為本案犯行等一切情狀，量處如主文所示之刑，並諭知易科罰金之折算標準
    ，以資懲儆。
據上論斷，應依刑事訴訟法第二百九十九條第一項前段，刑法第二十八條、第二百七
十七條第一項、第四十一條，罰金罰鍰提高標準條例第一條前段、第二條，判決如主
文。
本案經檢察官沈淑宜到庭執行職務
中      華      民      國    八十九    年      八      月    三十一    日
                                    臺灣臺中地方法院刑事第四庭
                                        法  官  楊  真  明
右正本證明與原本無異。
如不服本判決，應於判決送達後十日內向本院提出上訴狀，上訴於臺灣高等法院臺中
分院( 須附繕本 )。
                                        書記官
中      華      民      國    八十九    年      八      月    三十一    日
附錄本案論罪法條全文：
刑法第二百七十七條第一項
傷害人之身體或健康者，處三年以下有期徒刑、拘役或一千元以下罰金。
犯前項之罪因而致人於死者，處無期徒或七年以上有期徒刑，致重傷者，處三年以上
十年以下有期徒刑。


司法院資訊處製作；財團法人民間司法改革基金會備份。
